【裁判字號】    97,上易,497
【裁判日期】    970820
【裁判案由】    恐嚇取財等
【裁判全文】
臺灣高等法院高雄分院刑事判決         97年度上易字第497號
上  訴  人
即  被  告  己○○
選任辯護人  蔡將葳律師
上列上訴人因恐嚇取財等案件，不服臺灣高雄地方法院96年度易
字第3623號中華民國97年4 月9 日第一審判決（起訴案號：臺灣
高雄地方法院檢察署96年度偵字第11085 號），提起上訴，本院
判決如下：
    主  文
原判決關於己○○暨其定應執行刑部分，均撤銷。
己○○犯恐嚇取財罪拾柒次，各處有期徒刑陸月，均減為有期徒
刑參月。應執行有期徒刑壹年。緩刑肆年。並應向國庫支付新臺
幣拾萬元。
    事  實
一、己○○明知姓名、年籍不詳之漁船船長，以供水捕捉及其他
    不詳方式在海上捕獲之賽鴿17隻，分屬如附表所示之人所有
    （賽鴿腳上綁有腳環，其上留有所有人之電話等聯絡資料）
    ，係上開船長犯竊盜罪所得之贓物，為向賽鴿所有人取贖，
    而基於故買贓物之犯意，於95年9 月19日下午6 、7 時許，
    在小琉球地區，向上開船長以每隻新臺幣（下同）800 元之
    代價1 次購入前揭17隻賽鴿，復先後17次基於恐嚇取財之犯
    意，分別於95年9 月19日晚間之某時，撥打上開17隻賽鴿腳
    環上所載電話聯絡如附表所示鴿主，以：你有一隻鴿子在我
    這，要嗎？並告知帳戶號碼及匯款金額等語，表示匯款方予
    釋放賽鴿及暗示如不付款，賽鴿將不會自行飛回，加以恐嚇
    如附表所示之17位鴿主，致使渠等均擔心賽鴿受到傷害或無
    法取回賽鴿而心生畏懼，乃依己○○指示，於翌（20）日以
    現金存入或匯入如附表所示金額至己○○向莊新泉借用之彰
    化銀行大發分行帳號0000-000-000-0000 號帳戶內（莊新泉
    幫助犯恐嚇取財罪部分，業經原審判處罪刑確定）。
二、案經高雄市政府警察局三民第一分局移送臺灣高雄地方法院
    檢察署檢察官偵查起訴。
    理  由
壹、程序部分：
    按被告以外之人於審判外之陳述，雖不符同法第159 條之1
    至第159 條之4 規定，而經當事人於審判程序同意作為證據
    ，法院審酌該言詞陳述或書面陳述作成時之情況，認為適當
    者，亦得為證據；當事人、代理人或辯護人於法院調查證據
    時，知有同法第159 條第1 項不得為證據之情形，而未於言
    詞辯論終結前聲明異議者，視為有前項之同意，同法第159
    條之5 亦已明揭其旨。本案用以認定被告犯罪事實存否之被
    告以外之人審判外所為之言詞及書面陳述，雖為傳聞證據，
    然檢察官、被告及辯護人於本院審理時均同意為證據，且於
    本院言詞辯論終結前均未聲明異議，本院審酌上開書面陳述
    其作成時之情況，皆無何違法取證或不適當之情形，是依上
    開規定均得作為證據。
貳、實體部分：
一、被告己○○於本院審理時，經傳喚未到庭，惟其於原審審理
    時，坦承有於上開時、地向姓名年籍不詳之漁船船長購入如
    附表所示之人所有賽鴿17隻，並撥打賽鴿腳環上所載電話聯
    絡如附表所示鴿主要求付款，復告知上開莊新泉銀行帳戶及
    匯款金額等情，惟矢口否認有故買贓物及恐嚇取財犯行，並
    辯稱：因天氣不佳，鴿子飛到沒力，船長用水給鴿子喝抓起
    來，載回小琉球港口給伊，伊打電話給鴿主問是否取回鴿子
    ，鴿主如要取回，伊每隻鴿子包800 元紅包給船長，鴿主不
    用到小琉球取回鴿子，只是要鴿主包個紅包，並無恐嚇及故
    買贓物云云，嗣於本院行準備程序時，則坦承上開犯行。另
    查：
  (一)上揭事實，業據證人即被害人丙○○、邱洪茂秋、辛○○、
    癸○○於檢察官偵查中結證綦詳在卷（見偵卷第215 至217
    頁），並經被告於原審審理時坦承：於95年9 月19日下午6
    、7 時許，在小琉球地區，向上開船長以每隻800 元之代價
    購買如附表所示之人所有之賽鴿17隻，並於同日晚間某時，
    撥打上開17隻賽鴿腳環上所載電話聯絡如附表所示鴿主，並
    告知上開莊新泉銀行帳戶作為匯款指定帳戶，而如附表所示
    鴿主即依指示，於翌（20）日以現金存入或匯入如附表所示
    金額至被告莊新泉上開帳戶內等情在卷（見原審卷第34頁）
    ，復有高雄地方法院檢察署檢察事務官室公務電話紀錄17份
    （見偵卷第83、86、101 、124 、129 、133 、137 、146
    、149 、153 、156 、159 、163 、166 、174 、186 、20
    3 頁）、彰化銀行大發分行顧客（莊新泉）資料卡、存摺往
    來明細各1 份（見偵卷第12至12-2頁）、彰化商業銀行大發
    分行96年6 月20日函及隨函所附交易明細說明（見偵卷第27
    至29頁）、彰化銀行存款憑條（見偵卷第202 頁）、京城銀
    行匯款委託書（見偵卷第122 頁）、玉山銀行匯款申請書（
    見偵卷第145 頁）、匯款申請書代收入傳票（見偵卷第148
    頁）、復華銀行國內匯款申請書（見偵卷第172 頁）、京城
    銀行匯款委託書（見偵卷第85頁）、臺灣銀行匯出匯款庫款
    轉移用紙（見偵卷第183 頁）、寶華銀行匯款匯款用紙代傳
    票（見偵卷第155 頁）、郵政跨行匯款申請書5 份（見偵卷
    第97、126 、158 、161 、165 頁）、第一商業銀行匯款申
    請書代收入傳票（見偵卷第151 頁）、高雄市農會匯款申請
    書（見偵卷第132 頁）、陽信商業銀行匯款申請書（見偵卷
    第135 頁）、臺南區中小企業銀行國內匯款申請書（見偵卷
    第81頁）附卷可稽。
  (二)被告於原審審理時，雖曾以前揭情詞置辯。然而賽鴿於進行
    海上放飛訓練前，一般均會先進行短、中、長途之陸上放飛
    訓練，鴿主確定鴿子已因訓練而具有長途飛行能力之後，才
    會進行海上放飛訓練，此業經證人庚○○於原審審理時證述
    甚明。而於95年9 月19日及之前數日均無颱風，且降雨量、
    風速均普通等情，亦有中央氣象局氣象站95年9 月降雨量、
    風速等觀測資料、95年屏東、恆春等地氣象站逐日雨量資料
    及有發警報颱風列表在卷可佐（見偵卷第253 至265 頁），
    又被告於偵訊中並坦承：95年9 月19日當日並無颱風及下雨
    等語（見偵卷第270 頁），是若非有人在海上以水或食物等
    方法誘捕，賽鴿豈會輕易停於船上及遭捕獲？復佐以被告於
    原審審理時並坦承：船長用水給鴿子喝抓起來，船駛進小琉
    球港口，伊每隻鴿子包800 元給船長，伊知道鴿子是有人的
    等語（見原審卷第14、15頁）。是被告明知姓名、年籍不詳
    之漁船船長，以供水捕捉及其他不詳方式在海上捕獲之賽鴿
    17 隻 ，鴿子腳上綁有腳環，其上留有所有人之電話等聯絡
    資料，並非船長所有，而係上開船長犯竊盜罪所得之贓物，
    仍向上開船長以每隻800 元之代價購入，被告有故買贓物之
    犯行，實屬灼然，其上開所辯：伊沒有故買贓物云云，不足
    採信。
  (三)又按刑法上恐嚇取財罪之「恐嚇」，係指以危害通知他人，
    使該人主觀上生畏怖心之行為，至於危害通知之方法，並無
    限制，無論明示之言語、文字、動作或暗示之危害行為，茍
    足以影響其意思之決定與行動自由者均屬之。查被告以電話
    對如附表所示之被害人告以其所有之賽鴿在其手上，並詢問
    對方要不要及告以匯款之帳戶及金額等語，雖未明示如不付
    款，要將賽鴿殺害，然衡諸社會一般通念及經驗法則，語意
    即係表示匯款方予釋放鴿子及暗示如不付款，鴿子將不會自
    行飛回，已足使如附表所示被害人理解不依指示匯款，渠等
    費心養訓之賽鴿將無法取回或生還，致渠等心生畏懼而依被
    告指示匯款，況證人即被害人丙○○、丁○○○、辛○○、
    癸○○於檢察官偵查中並均結證稱：對方在電話中說你鴿子
    在我這裡，要嗎？然後告訴我帳號、金額。鴿子在他手上，
    多少會顧慮它的安全，這在鴿界習以為常，如果沒有匯款，
    怕他會對鴿子不利等語（見偵卷第215 至217 頁），復佐以
    被告若無恐嚇取財之意，於取得鴿子後自行放飛回去即可，
    何需撥打電話聯絡鴿主及告知帳號、金額？自堪認被告上開
    所為，係屬恐嚇取財行為無疑，被告己○○上開所辯：伊無
    恐嚇取財云云，亦不足採信。
  (四)至於被害人庚○○部分，依庚○○所證，被告雖先行將賽鴿
    放回以取信被害人庚○○（業據證人庚○○於原審97年3 月
    26日審理時證述在卷，至其他被害人部分，並無證據證明有
    此情），然被告於95年9 月19日晚間某時撥打電話向被害人
    庚○○告以：你有一隻鴿子在我這，要嗎？並告知莊新泉帳
    戶號碼及匯款金額等語時，即已著手恐嚇取財之犯行，且被
    害人庚○○亦係擔心賽鴿係遭網鴿會受傷或被殺，而應允被
    告於見到賽鴿後即匯款，之後亦果依被告所指定金額匯款至
    被告指示之帳戶，是被告以此辯稱其無恐嚇取財犯行，亦非
    可採。
  (五)綜上所述，被告己○○有事實欄所載犯行，事證明確，被告
    上開於原審審理時所辯，為犯後飾卸之詞，均不足採信，其
    於本院審理時之自白，應與事實相符，其犯行堪以認定，應
    依法論科。
二、核被告己○○所為，則係犯刑法第349 條第2 項故買贓物罪
    及犯同法第346 條第1 項恐嚇取財罪17次。又本案並無證據
    證明被告係不同時、地，向不同之漁船船長購入本案賽鴿17
    隻，此部分自應為被告有利之認定，即認被告係一次購入上
    開賽鴿17隻而僅該當1 次故買贓物犯行，檢察官起訴認應構
    成多次故買贓物罪，容有未恰。又被告故買贓物之目的，係
    向賽鴿所有人取贖，業如上述，則其上開所為之故買贓物犯
    行，與其後所為之多次恐嚇取財行為，分別係基於上開目的
    之單一犯罪決意而啟動的一個複合的因果流程，而該複合的
    的因果流程是由數個彼此相互連結而具有方法目的、原因結
    果關係的因果事實所構成，依社會上一般人合理之經驗認知
    ，分別在刑法上評價為一罪方符合刑罰公平原則，故其分別
    所為之上開多次行為，雖均為2 個因果事實所構成，並同時
    構成上開2 個犯罪構成要件之數罪名，但應可認為係刑法意
    義上的一行為，參諸95年7 月1 日修正施行刑法將牽連犯刪
    除之立法說明，被告所犯之上開2 罪名，應分別係以一行為
    所觸犯，而為想像競合犯，應依刑法第55條規定，分別從一
    較重之恐嚇取財罪處斷，檢察官起訴認2 罪應分論併罰，亦
    有未恰。又被告先後所犯17次恐嚇取財罪之犯行，犯意各別
    ，行為互殊，應分論併罰。
三、原審因認被告犯罪事證明確，而予以依法論科，固非無見；
    惟查：(1)被告所犯故買贓物罪與多次恐嚇取財罪之2 罪間，
    係分別為想像競合犯，而分別應依刑法第55條規定，分別從
    較重之恐嚇取財罪論處，原審判決認故買贓物罪部分，亦應
    分論併罰，容有違誤；(2)另96年6 月15日訂定之中華民國九
    十六年罪犯減刑條例，業於96年7 月4 日經總統公布，於同
    年月16日施行，被告上開犯罪，均係在96年4 月24日以前，
    所犯均非屬該條例第3 條第1 項所定不予減刑之罪，而應依
    該條例規定減刑，原審均未依該條例規定減刑，亦有違誤。
    被告上訴，認原審判決未予減刑，而有不當，為有理由，且
    原審判決又有上開違誤之處，自應由本院就原審判決關於被
    告己○○及其定應執行部分，予以撤銷改判。
四、爰審酌被告己○○故買贓物及先後多次向附表所示17位被害
    人恐嚇取財，致如附表所示被害人因而損失財物，被告行為
    殊不可取，又於原審審理時，飾詞否認犯行，尚乏知錯悔改
    之意，本應嚴懲，惟念被告本案所為，與一般特意架設網子
    擄鴿，並要求為數頗豐贖金之惡劣手法，明顯較輕微，被害
    人雖多人，然被告合計所得財物尚非鉅額，且於本院審理時
    又已及時坦承犯行，而已有悔意等，其他一切情狀，而就其
    17次犯行，均分別量處有期徒刑6 月，以資懲儆。另96年6
    月15日訂定之中華民國九十六年罪犯減刑條例，業於96年7
    月4 日經總統公布，於同年月16日施行，被告上開犯罪，均
    係在96年4 月24日以前，所犯均非屬該條例第3 條第1 項所
    列不予減刑之罪名，爰均依同條例第2 條第1 項第3 款、第
    7 條規定減其刑期二分之一，並定應執行之刑。
五、末查，被告並無前科，其素行尚佳，此次應係貪圖小利因一
    時失慮致罹刑章，於本院審理中已及時坦承犯行，已有悔意
    ，其經此偵、審程序及科刑之宣告，當能知所警而信無再犯
    之虞，本院認前所宣告之刑以暫不執行為適當，爰依刑法第
    74 條 第1 項第1 款規定宣告緩刑4 年，並依刑法第74條第
    2 項第4 款規定，命其應向國庫支付新臺幣10萬元，以啟自
    新。
六、被告經合法傳喚，無正當理由不到庭，爰不待其陳述，逕行
    判決。
七、原審共同告莊新泉，業經原審判處罪刑，因未上訴而確定，
    併此敘明。
據上論結，應依刑事訴訟法第369 條第1 項前段、第364 條、第
371 條、第299 條第1 項前段、刑法第346 條第1 項、第349 條
第2 項、第55條、第51條第5 項、第74條第1 項第1 款、第2 項
第4 款，刑法施行法第1 條之1 ，中華民國96年罪犯減刑條例第
2條 第1 項第3 款、第7 條，判決如主文。
本案經檢察官李門騫到庭執行職務。
中    華    民    國    97    年    8     月    20    日
                  刑事第七庭    審判長法  官 莊飛宗
                                      法  官 孫啟強
                                      法  官 邱明弘
以上正本證明與原本無異。
不得上訴。
中    華    民    國    97    年    8     月    20    日
                                      書記官 曾允志
附表：
┌──┬───┬────────┬───────┬──────┐
│編號│被害人│恐嚇方式        │被害人匯款銀行│匯款匯入或現│
│    │姓名  │                │              │金存入莊新泉│
│    │      │                │              │帳戶之金額（│
│    │      │                │              │元）        │
├──┼───┼────────┼───────┼──────┤
│ 1  │寅○○│以：你有一隻鴿子│彰化銀行潮州分│2002        │
│    │      │在我這，要嗎？並│行            │            │
│    │      │告知莊新泉帳戶號│              │            │
│    │      │碼及匯款金額等語│              │            │
│    │      │加以恐嚇        │              │            │
├──┼───┼────────┼───────┼──────┤
│ 2  │丙○○│同上            │京城銀行高雄分│2025        │
│    │      │                │行            │            │
│    │      │                │              │            │
├──┼───┼────────┼───────┼──────┤
│ 3  │邱洪芳│同上            │玉山銀行林園分│2503        │
│    │秋    │                │行            │            │
│    │      │                │              │            │
├──┼───┼────────┼───────┼──────┤
│ 4  │庚○○│同上            │東港鎮農會    │2000        │
│    │      │                │              │            │
├──┼───┼────────┼───────┼──────┤
│ 5  │壬○○│同上            │復華銀行安和分│2050        │
│    │      │                │行            │            │
│    │      │                │              │            │
├──┼───┼────────┼───────┼──────┤
│ 6  │郭金玉│同上            │京城銀行安和分│2003        │
│    │      │                │行            │            │
│    │      │                │              │            │
│    │      │                │              │            │
├──┼───┼────────┼───────┼──────┤
│ 7  │辛○○│同上            │臺灣銀行鹽埔分│2000        │
│    │      │                │行            │            │
│    │      │                │              │            │
├──┼───┼────────┼───────┼──────┤
│ 8  │子○○│同上            │寶華銀行楠梓分│2000        │
│    │      │                │行            │            │
│    │      │                │              │            │
├──┼───┼────────┼───────┼──────┤
│ 9  │癸○○│同上            │臺灣郵政鳳山郵│2500        │
│    │      │                │局            │            │
├──┼───┼────────┼───────┼──────┤
│10  │卯○○│同上            │第一銀行安南分│2000        │
│    │（以戶│                │行            │            │
│    │名：楊│                │              │            │
│    │鳳尤匯│                │              │            │
│    │款）  │                │              │            │
│    │      │                │              │            │
├──┼───┼────────┼───────┼──────┤
│11  │沈盈和│同上            │高雄市農會    │2511        │
│    │（起訴│                │              │            │
│    │書誤載│                │              │            │
│    │為沈孟│                │              │            │
│    │如）  │                │              │            │
├──┼───┼────────┼───────┼──────┤
│12  │廖貞淵│同上            │臺灣郵政阿蓮郵│2001        │
│    │      │                │局            │            │
├──┼───┼────────┼───────┼──────┤
│13  │趙瑞郎│同上            │陽信銀行鼎力分│2035        │
│    │      │                │行            │            │
├──┼───┼────────┼───────┼──────┤
│14  │乙○○│同上            │臺灣郵政新營郵│2505        │
│    │      │                │局            │            │
├──┼───┼────────┼───────┼──────┤
│15  │丑○○│同上            │京城銀行歸仁分│2000        │
│    │      │                │行            │            │
├──┼───┼────────┼───────┼──────┤
│16  │甲○○│同上            │臺灣郵政楠梓亞│2001        │
│    │      │                │洲城郵局      │            │
├──┼───┼────────┼───────┼──────┤
│17  │戊○○│同上            │臺灣郵政左營南│2000        │
│    │      │                │站郵局        │            │
└──┴───┴────────┴───────┴──────┘
附錄本案論罪科刑法條
中華民國刑法第346條
（單純恐嚇罪）
意圖為自己或第三人不法之所有，以恐嚇使人將本人或第三人之
物交付者，處6 月以上5 年以下有期徒刑，得併科1 千元以下罰
金。
以前項方法得財產上不法之利益，或使第三人得之者，亦同。
前二項之未遂犯罰之。
中華民國刑法第349條
（普通贓物罪）
收受贓物者，處3 年以下有期徒刑、拘役或5 百元以下罰金。搬
運、寄藏、故買贓物或為牙保者，處5 年以下有期徒刑、拘役或
科或併科1 千元以下罰金。
因贓物變得之財物，以贓物論。


司法院資訊處製作；財團法人民間司法改革基金會備份。
